【裁判字號】    89,自,77
【裁判日期】    890501
【裁判案由】    詐欺等
【裁判全文】
臺灣高雄地方法院刑事判決                            八十九年度自字第七七號
    自訴人  乙○○
    被  告  丙○○
右列被告因詐欺等案件，經自訴人提起自訴，甲○判決如左：
    主  文
丙○○無罪。
    理  由
一、自訴意旨略以：丙○○前經沈素禎介紹認識乙○○，而於民國八十八年七月二十
    八日，在高雄市○○路上之中都火鍋店，向乙○○借款新台幣（下同）二萬二千
    元，言明七天內還款，惟丙○○屆期竟未返還。嗣經乙○○向沈素禎問明丙○○
    之住所及電話後，乙○○於八十九年一月十日按址前往丙○○位於高雄市○○路
    之住處，等侯三日才見到丙○○，但丙○○竟出言向乙○○恫稱：才借二萬二千
    元，欠別人幾百萬元都沒有人敢要，你算什麼，要錢的話，叫兄弟來討等語，致
    乙○○心生畏懼，而認丙○○涉犯刑法第三百三十九條一項之詐欺取財罪及第三
    百零五條之恐嚇危害安全罪。
二、犯罪事實應依證據認定之，無證據不得推定犯罪事實，又不能證明被告犯罪者，
    應諭知無罪之判決，刑事訴訟法第一百五十四條、第三百○一條第一項分別定有
    明文。又事實之認定，應憑證據，如未能發現相當證據，或證據不足以證明，自
    不能以推測或擬制之方法，為裁判基礎（最高法院四十年台上字第八六號判例參
    照）。又詐欺罪之成立，要以加害人有不法所有而取得財物之意思；刑法第三百
    三十九條第一項所謂以詐術使人將本人或第三人之物交付，必須被詐欺人因其詐
    術而陷於錯誤，若其所用方法，不能認為詐術，亦不致使人陷於錯誤，則不構成
    該罪，最高法院十九年上字第一六九九號、四十六年台上字第二六○號判例意旨
    足參。
三、自訴人並未舉任何證據證明被告有出言恐嚇之行為，至於指訴被告涉犯詐欺罪，
    無非僅係以被告欠錢不還為據。訊據被告丙○○於甲○調查、審理時，坦承曾向
    乙○○借得二萬二千元，惟堅決否認犯罪，辯稱：伊於八十八年七月間，經友人
    沈素禎之介紹，曾兩次到中都火鍋店之樓上打麻將，該店有抽頭。賭客可向乙○
    ○借錢，乙○○在現場招呼賭客及借錢給賭客。因借錢時並未約定清償之時間，
    且伊在賭錢時就一直覺的有人詐賭，那裏之賭法與通常之賭法不同，但乙○○卻
    說不可能有詐賭，所以伊乃想藉機刁難乙○○一下，並非不還錢等語。
四、經查：
    （一）、丙○○係前往中都火鍋店賭博，並向乙○○借錢充作賭資，此迭經吳級
            男陳明在卷（參甲○卷十一頁、二十三頁）。而「借錢予賭客賭博，賭
            客倘若賭輸，極可能賴債不還，以致未能收回本金及利潤」，為淺顯易
            明之理。故被告於借款時，既無任何隱暪、欺罔自訴人之行為，嗣亦將
            錢依借款時所說之用途用於賭博，自訴人更明知被告借錢係為充作賭資
            ，則實難認被告有施用何種積極之詐術。更何況，本案雖無證據證明該
            賭場有詐賭之情形，但由乙○○所稱：被告確有與伊起爭執，認為規則
            不同，而在伊尚未向被告討錢以前，被告就曾打電話向伊說規則不同，
            但被告未說不還錢等語（詳參甲○卷第三十二頁乙○○筆錄）；暨被告
            嗣已開立票載發票日為八十九年五月六日之支票交付予乙○○（支票影
            本附於甲○卷十二頁）等情。堪信被告辯稱：該賭場之賭法不同，伊覺
            得有人詐賭，乙○○卻說未詐賭，所以伊才想藉機刁難乙○○一下，並
            非不還錢等語為真。由此益證被告並無詐欺之故意，難認被告有何詐欺
            取財之行為。
    （二）、其次，甲○調查、審理時，自訴人自承並無錄音帶等其他證據證明被告
            有出言恐嚇之行為（參甲○卷三十二頁），甚至自訴人更稱：被告說話
            口氣不佳，但並未說要叫兄弟打伊（參甲○卷十一頁），應未恐嚇伊（
            參甲○卷三十三頁）等語，故難認被告有恐嚇危害安全之行為。
    綜上所述，自訴人既未舉出積極證據證明被告犯罪，甲○亦查無他證據證明被告
    有詐欺取財及恐嚇危害安全之行為，稽諸前揭判例意旨，自應諭知被告無罪之判
    決。
五、又甲○審理時，自訴人乙○○雖否認上開賭場有抽頭之情形，並稱伊不知有無抽
    頭，不知打一台麻將是多少錢，都是生意上往來之人在玩云云，惟查：
    （一）、乙○○雖否認係上開賭場係其所經營，但甲○調查時，乙○○業已自承
            係在現場幫忙（參甲○卷三十一頁），而丙○○更明確指稱乙○○在現
            場借錢給賭客、招呼賭客、幫賭客買吃喝的東西，且抽頭的錢是交吳級
            男等語（參甲○二十六頁、三十三頁）。況且丙○○係前往中都火鍋店
            賭博，並向乙○○借錢充作賭資，此迭經乙○○陳明在卷（參甲○卷十
            一頁、二十三頁）；乙○○444更自承有很多人向伊借錢後，再到中都
            火鍋店之樓上打牌（甲○卷十一頁）等語；甚至丙○○並因欠錢而開立
            一紙面額二萬二千元之支票交付以乙○○，用以清償欠款，故堪信吳級
            男在賭場借錢供賭客賭博，及參與該賭場之經營無訛。
    （二）、其次，乙○○原不認識丙○○，此經乙○○自承在卷。且丙○○供稱伊
            去賭時，現場有兩桌在賭，伊不認識其他賭客等語（參甲○卷二十六頁
            、二十七頁）。故已堪信中都火鍋店樓上二樓之賭場，並非熟識友人間
            之聚賭。又丙○○於甲○調查時，更明確陳稱：伊於八十八年七月間去
            賭二次，現場是賭麻將牌，底是七百元，每檯一百元，不論有無向吳級
            男借錢，只要打完四圈，均要給乙○○九百元，即而自摸之人要拿三百
            元出來，若最後不足三百元，則自摸之人也要補足九百元等語（參甲○
            卷二十六頁、二十七頁、三十一頁）。故堪信該賭場之經營者，應係意
            圖營利提供賭博場所供人賭博無訛。
    按刑法第二百六十八條之意圖營利提供賭博所罪，不以其場所為公眾得出入為要
    件。故乙○○於八十八年七月間，連續意圖營利提供賭博場所供丙○○賭博，已
    涉犯刑法第二百六十八條之罪嫌，依法由甲○另函台灣高雄地方法院檢察署偵辦
    。
據上論斷，應依刑事訴訟法第三百四十三條、第三百零一條第一項，判決如主文。
中      華      民      國    八十九    年      五      月      一      日
                                  臺灣高雄地方法院刑事第六庭
                                      法  官  洪碩垣
右正本證明與原本無異。
如不服本判決，應於判決送達後十日內，向甲○提出上訴狀。
                                      書記官  高惠珠
中      華      民      國    八十九    年      五      月      十五    日


司法院資訊處製作；財團法人民間司法改革基金會備份。
